高雄高等行政法院簡易判決
　　　　　　　　　　　　　　　　　96年度簡字第182號
原　　　告　甲○○
被　　　告　財政部臺灣省南區國稅局
代　表　人　乙○○局長
上列當事人間因綜合所得稅事件，原告不服財政部中華民國96年
3月20日台財訴字第09500629690號訴願決定，提起行政訴訟。本
院判決如下：
    主  文
原告之訴駁回。
訴訟費用由原告負擔。
    事實及理由
一、緣原告93年度綜合所得稅結算申報，經被告核定應補徵稅額
    新台幣（下同）25,480元，繳納期間自民國（下同）95年3
    月6日起至同年月15日止，因復查決定改訂繳納期間自95年6
    月11日至同年月20日止，因原告已逾繳納期限30日仍未繳納
    ，被告乃加徵滯納金3,822元，併同本稅移送法務部行政執
    行署台南行政執行處（下稱台南行政執行處）執行。原告不
    服，申請復查，未獲變更，提起訴願，亦遭決定駁回，遂提
    起本件行政訴訟。
二、原告起訴主張略以：（一）按稅捐稽徵法第38條第3項規定
    ：「經依復查、訴願或行政訴訟程序終結決定或判決，應補
    繳稅款者，稅捐稽徵機關應於復查決定，或接到訴願決定書
    ，或行政法院判決書正本後10日內，填發補繳稅款繳納通知
    書，通知納稅義務人繳納；並自該項補繳原應繳納期間屆滿
    之次日起，至填發補繳稅款繳納通知書之日止，按補繳稅額
    ，依原應繳納稅款期間屆滿之日郵政儲金匯業局之一年定期
    存款利率，按日加計利息，一併徵收。」次按稅捐稽徵法第
    39條第2項規定：「前項暫緩執行之案件，除有左列情形之
    一者外，稽徵機關應移送法院強制執行：一、納稅義務人對
    復查決定之應納稅額繳納半數，並依法提起訴願者。二、納
    稅義務人依前款繳納半數稅額確有困難，經稽徵機關核准，
    提供相當擔保者。」原告於95年9月收受訴願決定書，遭訴
    願決定駁回後，未接獲被告應依法填發之補稅款繳納通知書
    ，為違法之不作為行政行為，並經台南行政執行處通知，遭
    被告移送強制執行。然原告對於稅款，於同年1月已提供坐
    落台南縣善化鎮○○段之不動產辦理禁止處分登記作為相當
    擔保，為符合暫緩強制執行之情形，則被告將此案件移送強
    制執行，顯為一違法處分。（二）本件應補徵稅額25,480元
    ，因復查決定改訂繳納期間至94年6月，然此繳納通知書上
    並無加徵滯納金之通知，原告直至台南行政執行處之通知書
    送達，始知加徵滯納金事，如何依被告所稱，應於95年8月
    19日前提出加徵滯納金之復查申請？故原告於接獲強制執行
    與滯納金之通知後，於同月提出復查申請，應為合於法定期
    限之救濟。（三）原告在提起訴願之情形，已提供相當擔保
    ，除應依法停止執行外，亦無督促履行而課徵滯納金之必要
    。被告於接到訴願決定書後，並未依稅捐稽徵法第38條規定
    ，填發補繳稅款繳納通知書，重新指定繳納期間，通知納稅
    義務人繳納，故於此種情形，可認為變更該尚未繳納稅款的
    原繳納期間，而不發生滯納。（四）人民依憲法第19條有依
    法律納稅之義務，然租稅律主義之貫徹，亦應導出納稅有依
    法律繳納正確稅額之權利。又稅捐事務之技術性與專業性，
    常非為如訴願人之一般人民所熟稔，納稅者欲繳納正確稅捐
    ，即須由稽徵機關主動提供納稅者適當協助之必要。又納稅
    義務為人民與國家間最主要之行政法律關係，為確保納稅者
    權益，對其在稅捐稽徵程序上之保障要求，本應高於其他行
    政行為。今原告雖因舉證責任與法律見解，無法獲訴願委員
    認同而遭駁回，但並非被告即可因此而不依法行政。（五）
    除如前所述，無課滯納金之必要外，對於系爭救濟期限，依
    行政法規定，滯納金為一行政處分，行政處分在未對外生效
    之前，僅屬行政之內部行為，對外生效必須送達或以他法使
    當事人知悉，行政處分生效之方法在書面作成之處分應送達
    相對人。被告未依稅捐稽徵法第38條第3項之規定，於復查
    決定，或接到訴願決定書後10日內，填發補繳稅款繳納通知
    書，通知原告繳納，故原告無從知悉課滯納金之情事，且被
    告對課滯納金與否有裁量權，如何要求原告就尚未知悉之行
    政處分提起行政救濟？若此種情事可成立，要求人民負擔行
    政機關不作為行政行為所形成之不利益，並且救濟無門，無
    異助長行政權之傲慢云云，並聲明求為判決訴願決定及原處
    分均撤銷。
三、被告則以：（一）按「依稅法規定逾期繳納稅捐應加徵滯納
    金者，每逾2日按滯納數額加徵百分之一滯納金；逾30日仍
    未繳納者，移送法院強制執行。」、「納稅義務人對於核定
    稅捐之處分如有不服，應依規定格式，敘明理由，連同證明
    文件，依左列規定，申請復查：1、依核定稅額通知書所載
    有應納稅額或應補徵稅額者，應於繳款書送達後，於繳納期
    間屆滿翌日起算30日內，申請復查。」及「滯納金、利息、
    滯報金、怠報金、短估金及罰鍰等，除本法另有規定者外，
    準用本法有關稅捐之規定。」分別為稅捐稽徵法第20條、35
    條第1項第1款及第49條前段所明定。次按「納稅義務人逾期
    繳納稅款，經依稅捐稽徵法第20條及相關稅法規定加徵滯納
    金者，該項加徵之行為，核屬行政處分，納稅義務人如對該
    項處分不服，申請復查者，依稅捐稽徵法第49條準用同法第
    35條規定，應於計徵滯納金之期間（30日）屆滿之翌日起算
    30日內提出申請。」為財政部94年5月19日台財稅字第09404
    524800號令所釋示。（二）本件應補徵稅額25,480元，繳納
    期間自95年3月6日起至同年月15日止，因復查決定改訂繳納
    期間自95年6月11日至同年月20日止，因原告已逾繳納期限
    30日仍未繳納，加徵滯納金3,822元，另被告稅額繳款書已
    載明「逾期繳納者，每逾2日加徵應納稅額百分之一滯納金
    至30日止」，依首揭財政部令釋規定，該項加徵之行為，核
    屬行政處分，原告應於計徵滯納金之期間（30日）屆滿之翌
    日起算30日內提出復查申請，即加徵滯納金期限末日為95年
    7月20日，滯納金復查期間應自95年7月21日起算至95年8月
    19日屆滿，因末日為星期六，延長至95年8月21日，而原告
    遲至95年9月17日始為之，顯已逾期，乃以程序不合駁回復
    查之申請，並無不合。（三）原告欠繳應納稅捐，被告所屬
    臺南縣分局乃依稅捐稽徵法第24條第1項規定，以95年1月16
    日南區國稅南縣四字第0950003600號函請臺南縣新化地政事
    務所，就原告之坐落臺南縣善化鎮○○段807號土地予以辦
    理禁止處分登記，作為稅捐保全，原告並未提供擔保，是其
    未對復查決定之應納稅額繳納半數或提供相當擔保，自無稅
    捐稽徵法第39條暫緩強制執行規定之適用；又原告對被告復
    查決定不服，未繳納半數稅款提起訴願，依首揭規定，自應
    就補徵稅額加徵滯納金，毋須至訴願決定後再重行發單通知
    原告繳納，原告所訴洵不足採等語，資為抗辯，並聲明求為
    判決駁回原告之訴。
四、按「依稅法規定逾期繳納稅捐應加徵滯納金者，每逾2日按
    滯納數額加徵百分之一滯納金；逾30日仍未繳納者，移送法
    院強制執行。」「納稅義務人對於核定稅捐之處分如有不服
    ，應依規定格式敘明理由，連同證明文件，依左列規定，申
    請復查：1、依核定稅額通知書所載有應納稅額或應補徵稅
    額者，應於繳款書送達後，於繳納期間屆滿翌日起算30日內
    ，申請復查。」「滯納金、利息、滯報金、怠報金、短估金
    及罰鍰等，除本法另有規定者外，準用本法有關稅捐之規定
    。」稅捐稽徵法第20條、第35條第1項第1款及第49條前段分
    別定有明文。次按「納稅義務人逾期繳納稅款、滯報金及怠
    報金者，每逾2日按滯納之金額加徵百分之一滯納金；逾期
    30日仍未繳納者，除由稽徵機關移送法院強制執行外，其為
    營利事業者，並得停止其營業至納稅義務人繳納之日止。」
    所得稅法第112條第1項亦定有明文。又按「納稅義務人逾期
    繳納稅款，經依稅捐稽徵法第20條及相關規定加徵滯納金者
    ，該項加徵之行為，核屬行政處分，納稅義務人如對該項處
    分不服，申請復查者，依稅捐稽徵法第49條準用同法第35條
    規定，應於加徵滯納金期限（30日）屆滿之翌日起算30日內
    提出申請。」為財政部94年5月19日台財稅字第09404524800
    號令釋在案。蓋滯納金稅捐之附帶給付，以納稅義務人滿足
    未於繳納期限內繳納稅捐之構成要件即發生，亦即於納稅義
    務人逾期繳納稅款時，即按滯納之日數，每逾一定期間（通
    常為2日）按滯納數額加徵一定比率（通常為1%）之金額，
    最高加徵至30日為止。現行稅捐實務上，稽徵機關於繳款通
    知書上一律記載納稅義務人如未於繳款期限繳納稅捐時即按
    滯納數額加徵一定比率之滯納金，足以使納稅義務人知悉逾
    期未繳款將被加徵滯納金之效果。是納稅義務人於接到稽徵
    機關之繳款通知書日起，既可知悉如不按期繳納稅捐，就會
    自逾期翌日起被加徵可得計算之滯納金，故有關滯納金之處
    分，乃隨同繳納稅捐之通知一併達到納稅義務人，不待稅捐
    稽徵機關另為加徵滯納金之行政處分，而於納稅義務人未依
    限繳款之條件成就時發生效力；且於遞日加徵至30日為止如
    仍未獲繳納，稽徵機關即可移送強制執行。財政部上開函釋
    以滯納金為行政處分，納稅義務人如對該項處分不服，應於
    加徵滯納金期限（30日）屆滿之翌日起算30日內提出申請，
    核與稅捐稽徵法第49條準用同法第35條規定無違，並符合滯
    納金加徵之性質，自得適用。
五、本件原告93年度綜合所得稅結算申報，經被告核定應補徵稅
    額25,480元，繳納期間自95年3月6日起至同年月15日止，因
    復查決定改訂繳納期間自95年6月11日至同年月20日止，因
    原告已逾繳納期限30日仍未繳納，被告乃加徵滯納金3,822
    元，併同本稅移送台南行政執行處執行等情，業經兩造陳明
    在卷，並有原告93年度綜合所得稅結算申報書、被告核定通
    知書、95年11月8日南區國稅法二字第0950071697號復查決
    定書、繳款書及台南行政執行處通知等附原處分卷可稽，自
    堪認定。
六、原告雖以前揭情詞資為爭執，惟查：
（一）被告95年11月8日南區國稅法二字第0950071697號復查決
      定書及隨函檢附之繳款書，已於95年11月17日送達於原告
      ，該份繳款書已載明「逾期繳納者，每逾2日加徵應納稅
      額百分之一滯納金至30日止」等字樣，而為原告已能知悉
      ，此有上開繳款書及郵政掛號郵件收件回執附訴願卷可憑
      。原告於收受上開繳款書之日起，既可知悉如不按期繳納
      稅捐，就會自逾期翌日起被加徵可得計算之滯納金，是依
      前揭財政部94年5月19日台財稅字第09404524800號令釋意
      旨，原告於收受系爭繳款書後，未於繳納期間95年6月11
      日起至95年6月20日止之期限內繳納應納稅款，且迄至95
      年7月19日滯納期滿仍未繳納，被告乃自95年6月21日起按
      每逾2日加徵應納稅額1%滯納金至滯納期滿止，合計加徵
      原告滯納金3,822元，揆諸前揭規定，並無不合。原告如
      不服上開滯納金之加徵，依上開說明，至遲應於加徵滯納
      金期限屆滿之翌日起算30日內即95年8月21日前提出復查
      之申請（本應為95年8月19日，惟該日適逢星期六，而延
      至95年8月21日），惟原告遲至95年9月17日始提出申請書
      表示不服，有原告提出之復查申請書附訴願卷可稽，足見
      原告復查申請，已經逾期，洵堪認定。是原告主張：被告
      未就滯納金之核課另為通知，原告迨至受強制執行時始知
      悉系爭滯納金處分後，旋即對之申請復查，並未逾期云云
      ，洵不足採。
（二）又縱認本件加徵滯納金之處分係於95年9月間即原告收到
      台南行政執行處之執行命令始對原告發生效力，而可認為
      原告申請復查並無逾期。惟查，現行各稅法均有逾限繳納
      稅款應加徵滯納金之規定，而稅捐稽徵法第20條復統一規
      定：「依稅法規定逾期繳納稅捐應加徵滯納金者，每逾二
      日按滯納數額加徵百分之一滯納金」，是原告對被告復查
      決定補徵之應納稅額，逾限繳期限仍未繳納，雖已依法提
      起訴願，惟有關稅法既無提起訴願而逾限繳納稅款案件得
      免加徵滯納金之例外規定，自仍應依稅捐稽徵法第20條規
      定加徵滯納金。蓋滯納金之加徵，係因原告未依限繳期限
      內繳納稅款所發生，於其是否提起行政救濟而尚未確定無
      關。至稅捐稽徵法第38條第3項：「經依復查、訴願或行
      政訴訟程序終結決定或判決，應補繳稅款者，稅捐稽徵機
      關應於復查決定，或接到訴願決定書，或行政法院判決書
      正本後十日內，填發補繳稅款繳納通知書，通知納稅義務
      人繳納；．．．。」之規定，其在訴願決定及行政訴訟均
      維持原處分之情形，稽徵機關之重新發單，就本稅而言，
      無非催繳之性質，並不因此變更稽徵機關就復查決定應納
      稅額所訂繳納期限之法律上效力，故本件縱令被告未再於
      訴願決定後發單催繳，亦不礙原告已經逾限繳納之效力，
      故被告依法對原告加徵滯納金，並無不合。是原告主張：
      被告未於訴願決定後重新發單，不得對其加徵滯納金云云
      ，並無可取。
（三）再按原行政處分之執行，除法律另有規定外，不因行政救
      濟而停止，此觀訴願法第93條第1項及行政訴訟法第116條
      第1項之規定自明。又「納稅義務人應納稅捐，於繳納期
      間屆滿30日後仍未繳納者，由稅捐稽徵機關移送法院強制
      執行。但納稅義務人已依第35條規定申請復查者，暫緩移
      送法院強制執行。前項暫緩執行之案件，除有左列情形之
      一者外，稽徵機關應移送法院強制執行：一、納稅義務人
      對復查決定之應納稅額繳納半數，並依法提起訴願者。二
      、納稅義務人依前款規定繳納半數稅額確有困難，經稽徵
      機關核准，提供相當擔保者。」則為稅捐稽徵法第39條所
      明定。可見納稅義務人對復查決定應納稅額依法提起訴願
      者，至多於納稅義務人繳納應納稅款半數或提供相當擔保
      時發生可暫緩移送強制執行之效力而已，並不因此變更復
      查決定所定應納稅額繳款期限之效力。原告雖對系爭復查
      決定提起訴願，然原告並未就復查決定之應納稅額依規定
      繳納半數或經稽徵機關核准提供擔保，則被告不待訴願決
      定之重新發單，逕將復查決定之應納數額加徵滯納金並移
      送強制執行，與法並無不合。否則若經行政救濟程序確定
      仍應補繳稅款者，可不加滯納金及滯納利息，對於在法定
      期間內自動繳納稅款者，自有失公允且違反衡平原則。原
      告主張：被告未於訴願決定後重新發單，不得移送強制執
      行云云，並不可採。
（四）至原告主張：其已依稅捐稽徵法第39條規定，提供坐落台
      南縣善化鎮○○段之不動產為擔保，被告不得移送強制執
      行云云。經查，上開不動產並非原告依稅捐稽徵法第39條
      規定提供之擔保，而是因原告欠繳應納稅捐，被告依稅捐
      稽徵法第24條第1項規定，以95年1月16日南區國稅南縣四
      字第0950003600號函請台南縣新化地政事務所，就原告坐
      落台南縣善化鎮○○段807地號土地，予以辦理禁止處分
      登記，作為稅捐保全，此有上開函文附原處分卷可稽。足
      見原告此部分之主張，亦不足採。
七、綜上所述，原告之主張並無可採。被告依稅捐稽徵法第20條
    及所得稅法第112條第1項之規定加徵原告應納稅額1%滯納金
    至滯納期滿止，計3,822元，並移送執行，並無違誤。訴願
    決定予以維持，亦無不合。原告起訴意旨求為撤銷，為無理
    由，應予駁回。本件係簡易訴訟事件，爰不經言詞辯論為之
    。又本件事證已臻明確，兩造其餘主張核與判決之結果無影
    響，爰不逐一論述，附此說明。
八、據上論結，本件原告之訴為無理由，爰依行政訴訟法第236
    條、第233條第1項、第195條第1項後段、第98條第3項前段
    ，判決如主文。
中　　華　　民　　國　　96　　年　 　6　　月　 27  　 日
                  第二庭      法  官  許麗華
以上正本係照原本作成。
如不服本判決，應於送達後20日內，向本院提出上訴狀並表明上
訴理由，如於本判決宣示後送達前提起上訴者，應於判決送達後
20日內補提上訴理由書（須按他造當事人人數附繕本）。
提起上訴應預繳送達用雙掛號郵票7份（每份34元）。
中　　華　　民　　國　　96　　年　 　6　　月　 27  　 日
　　　　　　　　　　　　　　　書記官  李昱
附註:
行政訴訟法第235條（第1項、第2項）:
對於適用簡易程序之裁判提起上訴或抗告，須經最高行政法院之
許可。
前項許可，以訴訟事件所涉及之法律見解具有原則性者為限。
